臺灣臺南地方法院刑事判決　　　　　　 96年度簡上字第242號
上　訴　人　甲○○
即　被　告
　　　　　　　　　　　號
上列上訴人因詐欺案件，不服本院96年度簡字第1355號中華民國
96年4月20日第一審判決（聲請簡易判決處刑書案號：96年度偵
緝字第130號），提起上訴，本院管轄之第二審合議庭判決如下
：
    主  文
原判決撤銷。
甲○○幫助意圖為自己不法之所有，以詐術使人將本人之物交付
，處有期徒刑肆月，如易科罰金，以銀元佰元即新臺幣玖佰元
折算壹日，減為有期徒刑貳月，如易科罰金，以銀元佰元即新
臺幣玖佰元折算壹日。
    事實及理由
一、本案經本院審理結果，認第一審判決對被告甲○○論以刑法
    第三十條、第三百三十九條第一項之幫助詐欺取財既遂罪，
    量處有期徒刑四月，並依修正前刑法第四十一條第一項前段
    及修正前罰金罰鍰提高標準條例第二條，諭知易科罰金之折
    算標準，除未及適用中華民國九十六年罪犯減刑條例第二條
    第一項第三款之規定減刑外，其認事用法及量刑均無不當，
    ，爰引用第一審判決書記載之事實、證據及理由（如附件）
    ，並補充理由如下：被告雖一再辯稱其所有之臺南和順郵局
    帳戶是九十五年二月間放在機車置物箱內被竊，被害人丙○
    ○被騙的時間（即同年二月二十日），他人在國外，直到同
    年四月間才回國云云，惟查：被告於九十五年二月十九日出
    國（見本院卷第一三頁被告入出境資訊連結作業）前二日之
    同年月十七日，曾親自至郵局更換帳戶印鑑、辦理語音系統
    ，並於自動櫃員機更換密碼等情，業據被告供明在卷（見本
    院卷第二六頁），且有臺灣郵政股份有限公司函送之該帳戶
    交易明細及被告申請更換印鑑、使用電話語音服務資料暨本
    院電話紀錄表一件在卷可按（見本院卷第一五至一八、三一
    至三三、三六頁臺灣郵政股份有限公司九十六年五月三十日
    儲字第○九六○七一五二三八號函、九十六年六月十五日儲
    字第○九六○七一七○一七號函、九十六年七月二日儲字第
    ○九六○七一八○七四號函及第三八頁公務電話紀錄表）；
    參以被告自承：因該帳戶印章掉了，其任職之新公司又表示
    要以匯款方式給付薪資，才親自至郵局更換帳戶印鑑及辦理
    語音系統等情（見本院卷第二六頁），及觀諸該帳戶交易明
    細，該帳戶自九十四年十二月二十一日起，存款餘額僅剩二
    百六十六元，迄九十五年二月十七日被告更換印鑑及申辦語
    音系統止，該帳戶均未有任何交易紀錄等情，可知如果不是
    因為被告擬將該帳戶作重要使用，衡情不會在其發現印章遺
    失時，特意至郵局更換印鑑及申辦語音系統服務，則該帳戶
    對被告而言，自屬將來有重要用途之帳戶，本應在辦畢上開
    事項後，妥善收存上開帳戶存摺、提款卡及印鑑章，豈會如
    其所言，將之隨意放置於機車置物箱內後即出國遊玩，況其
    竟然僅因印章遺失一情，就花費時間至郵局更換密碼，又怎
    會在發現該帳戶存摺、提款卡、更換後之印鑑章均遺失時，
    未向郵局掛失或警察機關報案，足見被告辯稱：該帳戶係被
    竊云云，顯與常情有違，而不足採。再者，該帳戶於被告更
    換密碼及申辦語音系統服務之同日，立即有一筆四萬八千元
    匯入，匯款人為吳青如，且於匯入後不久，即遭人分三次提
    領完畢一情，亦有該帳戶交易明細在卷可證（見本院卷第一
    八頁），則倘被告確未將該帳戶提供他人使用，上開提領款
    項之人應係被告本人，且其提領之時間即在申辦語音系統服
    務之後，衡情被告應可交待該筆款項之存提緣由，然經本院
    詢問被告：是否認識「吳青如」？及該筆款項匯入緣由時，
    被告係回答：不認識吳青如，也不知道為何有該筆款項匯入
    等情（見本院卷第四九頁），足認該筆款項之存提款，顯非
    經由被告，由此可知被告於九十五年二月十七日辦理更換印
    鑑、申辦語音系統服務等事項後，即將該帳戶提供予他人使
    用，其辯稱：該帳戶不知何時遭竊云云，應係臨訟卸責之詞
    ，不足採信。又檢察官起訴意旨係認被告係將其上開郵局帳
    戶提供予年籍姓名不詳之詐騙集團成員使用，並非被告係詐
    騙被害人丙○○之人，則縱被害人遭詐騙時，被告未在國內
    ，亦無法為被告有利之證明，併此敘明。
二、核被告所為，係犯刑法第三十條第一項、第三百三十九條第
    一項之幫助詐欺取財既遂罪。又被告幫助他人犯詐欺取財罪
    ，為從犯，應依刑法第三十條第二項之規定減輕其刑。原審
    以被告犯罪事證明確，予以論罪科刑，固非無見，惟查：被
    告之犯罪時間在九十六年四月二十四日以前，所宣告者為一
    年六月以下有期徒刑之罪，原審未及適用中華民國九十六年
    罪犯減刑條例第二條第一項第三款規定減刑，尚有違誤，被
    告上訴意旨否認犯罪，雖無理由，然原判決既有前開未及適
    用中華民國九十六年罪犯減刑條例之違法，仍應由本院將原
    判決撤銷改判，依法自為判決。爰審酌被告之素行、任意提
    供人頭帳戶，致取得該人頭帳戶之人利用此帳戶及提款卡，
    得以順利向被害人詐取財物，且使犯罪難以查緝，等同助長
    犯罪，對於社會治安及財產權之危害不輕及其犯罪後否認犯
    行、不知悔改等一切情狀，量處如主文第二項所示之刑。且
    九十五年七月一日起施行之現行刑法第四十一條第一項前段
    有關易科罰金之折算標準，係修正為：「犯最重本刑為五年
    以下有期徒刑以下之刑之罪，而受六個月以下有期徒刑或拘
    役之宣告者，得以新臺幣一千元、二千元或三千元折算一日
    ，易科罰金」，而依修正前同條項（「得以銀元一元以上三
    元以下折算一日，易科罰金」）及修正前罰金罰鍰提高標準
    條例第二條（現已刪除）規定，就其原定數額提高為一百倍
    折算一日，則係以銀元一百元至三百元折算一日，經折算為
    新臺幣幣值後，以新臺幣三百元至九百元折算一日。是比較
    修正前、後之易科罰金折算標準，自以行為時即修正前之規
    定，較有利於被告，故本件應適用修正前刑法第四十一條第
    一項前段之規定，諭知易科罰金之折算標準。又按中華民國
    九十六年罪犯減刑條例第五條規定：「本條例施行前，經通
    緝而未於中華民國九十六年十二月三十一日以前自動歸案接
    受偵查、審判或執行者，不得依本條例減刑。」係指於該條
    例施行前經通緝，而未於九十六年十二月三十一日以前自動
    歸案者，不得依該條例減刑，如係於該條例施行前經通緝，
    並於該條例施行前經緝獲到案者，應不受該條規定不得減刑
    之限制（最高法院八十一年度台非字第一二號裁判意旨參照
    ）。查本件被告於中華民國九十六年罪犯減刑條例施行（九
    十六年七月十六日）前之九十六年一月十八日雖因本案傳拘
    未到，經臺灣臺南地方法院檢察署以南檢朝偵崇緝字第二二
    五號通緝書通緝在案，惟其於該條例施行前之九十六年一月
    十八日下午五時三十分許，既已經警緝獲到案（見九十六年
    度偵緝字第一三○號卷第四至六頁所附被告九十六年一月十
    八日警詢筆錄），並於九十六年二月七日經臺灣臺南地方法
    院檢察署以南檢朝偵崇銷字第四七二號撤銷通緝，依照上開
    說明，仍無同條例第五條不得減刑之適用，則被告為本件犯
    罪行為之時間既然在九十六年四月二十四日以前，且受有期
    徒刑一年六月以下徒刑之宣告，即應依中華民國九十六年罪
    犯減刑條例第二條第一項第三款之規定，減其刑期之二分之
    一。
據上論斷，應依刑事訴訟法第四百五十五條之一第一項、第三項
、第三百七十三條、第三百六十九條第一項前段、第三百六十四
條、第二百九十九條第一項前段，刑法第二條第一項前段、第三
百三十九條第一項、第三十條第一項、第二項、修正前刑法第四
十一條第一項前段，修正前罰金罰鍰提高標準條例第二條，刑法
施行法第一條之一第一項、第二項前段，中華民國九十六年罪犯
減刑條例第二條第一項第三款、第七條，判決如主文。
本案經檢察官乙○○到庭執行職務。
中　　華　　民　　國　　96　　年　　9 　　月　　21　　日
　　　　　　　　　刑事第五庭  審判長 法　官  沈揚仁
                                     法  官  林逸梅
                                     法  官  林欣玲
以上正本證明與原本無異。
本件不得上訴。
　　　　　　　　　　　　　　　　　　 書記官  鄭佩玉
中　　華　　民　　國　　96　　年　　9 　　月　　21　　日
附錄本案論罪科刑法條全文：
刑法第339條第1項
意圖為自己或第三人不法之所有，以詐術使人將本人或第三人之
物交付者，處5年以下有期徒刑、拘役或科或併科1千元以下罰金
。
